臺灣臺北地方法院民事判決
111年度國字第7號
原      告  楊琳敏  
被      告  臺灣臺北地方法院

法定代理人  黃國忠  
訴訟代理人  唐禎琪  
            陳庭㚬  
上列當事人間請求國家賠償等事件，本院於民國111年7月5日言
詞辯論終結，判決如下：
    主  文
一、原告之訴駁回。
二、訴訟費用由原告負擔。
    事實及理由
壹、程序方面：
一、按依國家賠償法請求損害賠償時，應先以書面向賠償義務機
    關請求之。賠償義務機關拒絕賠償時，請求權人得提起損害
    賠償之訴，國家賠償法第10條第1項、第11條第1項前段各有
    明文。查原告前以書面向被告請求國家賠償，經被告拒絕，
    有被告民國111年1月25日110年度國賠字第29號拒絕賠償書
    在卷可按（見本院卷第39至40頁），自合於上開規定之先行
    程序。
二、按訴狀送達後，原告不得將原訴變更或追加他訴，但請求之
    基礎事實同一者，不在此限，民事訴訟法第255條第1項第2
    款定有明文。本件原告起訴時聲明請求：㈠109年度司執字第
    12655號執行案件之執行費用不得向債務人請求。㈡被告負責
    重建原告房屋之花台、圍牆（見本院卷第9頁）。嗣於本院
    審理中變更訴之聲明為：被告應給付原告新臺幣（下同）73
    7,721元，及自起訴狀繕本送達翌日起至清償日止，按週年
    利率5％計算之利息（見本院卷第135頁）。經核原告訴之變
    更其請求基礎事實同一，揆諸前開說明，應予准許。
貳、實體方面：
一、原告主張：原告為被告109年度司執字第12655號（下稱系爭
    執行事件）之債務人，於系爭執行事件拆除花台、圍牆之執
    行過程中，要求司法事務官委託新北市土木技師工會之拆除
    計畫中，補強圍籬之構造型式（鐵皮圍籬）應事先向新北市
    工務局請領雜項執照。司法事務官明知依內政部66年5月18
    日台內營字第735142號函釋（下稱系爭66年5 月18日函釋）
    ，補強圍籬如係以鐵絲網或竹籬建造且高度在1公尺半以下
    者始毋庸請領執照，但本件係以「鐵皮圍籬」補強，若不事
    先申請雜項執照即違反建築法之規範，卻仍故意違反建築法
    ，同意債權人直接以完全不透明的鐵皮圍籬補強。然該鐵皮
    圍籬若事先請領雜項執照，因原告房屋之舊違章建築尚未依
    規定拆除或整理，結果將會被工務局駁回，則依法被告必須
    駁回系爭執行事件，原告之花台即不會被拆除。是原告
　　因此受有執行拆除花台費用737,721元（補強計畫書之預估
    ）之損失，自得向被告求償。爰依國家賠償法第11條提起本
    件訴訟等語。並聲明：被告應給付原告737,721元，及自起
    訴狀繕本送達翌日起至清償日止，按週年利率5％計算之利息
    。
二、被告則抗辯：系爭執行事件執行中，因拆除花台等標的物後
    ，原位置即無圍牆設置，有一高度7公尺似懸崖之平台，為
    保護施工人員及後續居住人員安全，故於拆除過程中於平台
    邊處設置防墜落鐵皮圍籬。被告已函詢工務局，經該局於11
    0年9月24日函覆強制執行程序中進行安全維護措施（即製作
    簡易防墜落保護圍籬），倘執行完畢後，該防墜落保護圍籬
    符合系爭66年5月18日函釋准予免請領雜項執照之圍牆構造
    型式，即毋庸再向該局申辦。又依上開函釋，圍牆如以鐵絲
    網或竹籬建造且高度在1公尺半以下者，准免予請領執照。
    本件鐵皮圍籬係因系爭執行標的約有2、3層樓高，為避免拆
    除後影響住戶及施工人員安全，所為之防墜落保護措施，且
    系爭圍籬約1.2公尺高，符合上開函釋免請領執照之規定，
    自無規避建築法之問題。至於圍籬型式雖為鐵皮而非鐵絲網
    或竹籬，然依上開函釋列舉之材料性質以觀，該鐵皮屬暫時
    性簡易措施，即不須申請執照範圍，並非僅限於鐵絲網或竹
    籬。則原告未依本院105年度店簡字第577號、106年度簡上
    字第160號確定判決所示內容履行，而由債權人代為履行，
    上開代為履行所為之支出，屬執行程序進行所必要，為強制
    執行之必要費用，應由原告負擔。被告並無不法行為，且原
    告亦未有何權利受損等語。並聲明：㈠原告之訴駁回。㈡如受
    不利判決，願供擔保請准宣告免為假執行。
三、得心證之理由：
    原告本件主張：依系爭執行事件之補強計劃書（見本院卷第
    17頁）所示，執行拆除花台費用為737,721元。而系爭執行
    事件為違法執行，原本花台應不會被拆除，故上開拆除費用
    為伊所受損失，請求被告賠償等語。經查：原告與訴外人丁
    莉莉間，經前本院105年度店簡字第577號判決原告應將坐落
    新北市○○區○○段0000地號（重測前為新店區青潭段楣子寮小
    段99-30地號）如該判決（下同）附圖編號B所示柱子（面積
    0.12平方公尺）、編號C所示柱子（面積0.13平方公尺）及
    編號D所示之花台（面積15.29平方公尺，含B、C柱子面積）
    拆除，並經本院106年度簡上字第160號上訴駁回確定在案，
    有該等判決在卷可按（見本院卷第147至160頁）。嗣又經被
    告109年度司執字第12655號執行事件執行上開判決內容，而
    拆除原告所有之上開花台等標的物等情，為兩造所不爭執（
    見本院卷第9、73至74頁）。則原告所有之花台等標的物之
    拆除，係被告依上開確定判決執行而為，就拆除花台等物難
    認有何違法，亦難認原告權利有受不法之侵害。且於系爭執
    行事件中，新北市政府工務局於110年9月24日函覆略以：二
    、查内政部83年6月27日台内營字第8303241號函釋說明二（
    略以）：「…強制執行，係國家機關依據執行名義，使用國
    家之強制力，強制債務人履行義務，實現已確定之私權行為
    ，二者之作用範圍一為行政，一為司法，各自獨立，互不隸
    屬。故申請拆除執照之規範主體，自不包括實現確定私權之
    執行法院」。三、另按臺灣臺北地方法院109年度簡上字第4
    00號民事判決（略以）：「…強制執行程序係國家機關依據
    執行名義，使用國家之強制力，強制債務人履行義務，實現
    已確定之私權行為，與行政機關實施建築管理，各自獨立，
    互不相隸屬，申請拆除執照之規範主體，不包括實現確定私
    權之執行法院…是執行法院依法實施強制執行程序，不論進
    行拆除或於拆除過程中進行安全維護措施，本無須依行政程
    序向主管機關申請拆除執照或雜項執照。…」。四、是以，
    關於本案涉及製作簡易防墜落保護圍籬部分，依上開民事判
    決說明，倘為執行法院依法實施強制執行程序，不論進行拆
    除或於拆除過程中進行安全維護措施，無須依行政程序向本
    局申請拆除執照或雜項執照等語（見本院卷第161至162頁）
    。則可知，被告依法實施強制執行程序之拆除，並無須依行
    政程序申請拆除執照或雜項執照，是並無原告所主張本件係
    以鐵皮圍籬補強，若不事先申請雜項執照即違反建築法規範
    之情形。是被告就原告所有花台等物予以強制執行拆除，其
    拆除程序，並無有何違法可言。又原告上開所指之拆除花台
    之費用，係屬強制執行上開確定判決內容所生之必要費用，
    本應由執行債務人之原告負擔。且實則於拆除程序中，於平
    台邊處設置防墜落之鐵皮圍籬乙事，或強制執行完結後防墜
    落之鐵皮圍籬是否拆除或留存，尚與本件原告所有之花台等
    物，依上開確定判決內容即應予以拆除乙事無涉。是原告主
    張花台拆除費用737,721元，係其所受之損害，並無理由。
四、綜上所述，原告主張被告違法拆除其所有花台等物，致其受
    有花台拆除費用737,721元之損害，尚屬無據。則原告依國
    家賠償法之規定，請求被告給付737,721元及自起訴狀繕本
    送達翌日起至清償日止，按週年利率5％計算之利息，為無理
    由，應予駁回。　　　
五、本件事證已臻明確，兩造其餘攻擊防禦方法及所提證據，於
    判決結果不生影響，爰不一一論列，併此敘明。
六、本件原告起訴為無理由，爰判決如主文所示。
中　　華　　民　　國　　111 　年　　7 　　月　　29　　日
                  民事第七庭    法　官　黃愛真
以上正本係照原本作成。　　　　　　　　　
如對本判決上訴，須於判決送達後20日內向本院提出上訴狀。如
委任律師提起上訴者，應一併繳納上訴審裁判費。
中　　華　　民　　國　　111 　年　　7 　　月　　29　　日
　　　　　　　　　　　　　　　　書記官  王曉雁